【裁判字號】    98,訴,3275
【裁判日期】    981008
【裁判案由】    毒品危害防制條例
【裁判全文】
臺灣板橋地方法院刑事判決              98年度訴字第3275號
公  訴  人  臺灣板橋地方法院檢察署檢察官
被      告  甲○○
                    （另案於臺灣基隆看守所羈押中）
上列被告因違反毒品危害防制條例案件，經檢察官提起公訴（98
年度毒偵字第5731號），被告於準備程序中就被訴事實為有罪之
陳述，經告知簡式審判程序之旨，並聽取當事人之意見後，本院
合議庭裁定由受命法官獨任進行簡式審判程序，判決如下：
    主  文
甲○○施用第一級毒品，累犯，處有期徒刑捌月。
    事  實
一、甲○○前於民國88年及90年間，因施用毒品案件，先後經2
    次觀察、勒戒後，均認無繼續施用毒品之傾向，而分別於88
    年9 月9 日、90年12月27日執行完畢釋放，並分別經臺灣臺
    北地方法院檢察署檢察官以88年度毒偵字第308 號及臺灣士
    林地方法院檢察署檢察官以90年度毒偵緝字第207 號為不起
    訴處分確定。復於92年間因施用毒品案件，經臺灣臺北地方
    法院以92年度毒聲字第126 號裁定令入戒治處所施以強制戒
    治，於93年1 月9 日因法律修正出所，並由檢察官提起公訴
    ，經臺灣臺北地方法院以92年度訴字第455 號判處有期徒刑
    7 月、5 月，定應執行有期徒刑11月確定。又因贓物案件，
    經本院以92年度簡字第2332號判處有期徒刑5 月，並與前述
    毒品案件經本院以97年度聲字第4443號裁定減刑暨定應執行
    有期徒刑7 月確定。另因竊盜、偽造文書、持有毒品、違反
    槍砲彈藥刀械管制條例及贓物等案件，分別經臺灣士林地方
    法院以91年度易字第148 號、91年度簡字第774 號、91年度
    簡字第616 號及本院以92年度訴字第1134號，各判處有期徒
    刑2 年6 月、4 月、4 月、3 月及4 月，嗣經本院以93年度
    聲字第153 號裁定應執行有期徒刑3 年6 月確定，與前揭應
    執行有期徒刑7 月合併執行，於96年1 月29日假釋付保護管
    束出監，而於96年7 月28日保護管束期滿，假釋未經撤銷，
    視為執行完畢。詎猶不知悔改，復基於施用第一級毒品海洛
    因及第二級毒品甲基安非他命之犯意，於98年8 月5 日19時
    許，在臺北縣永和市某堤防旁之停車場，以將海洛因及甲基
    安非他命混合後置於玻璃球吸食器（未扣案）內燒烤吸食其
    煙霧之方式，同時施用第一級毒品海洛因及第二級毒品甲基
    安非他命1 次。嗣於同年月6 日1 時許，在臺北縣板橋市○
    ○路○ 段1 號8 樓之14為警查獲，經採尿送驗後，呈鴉片類
    嗎啡及甲基安非他命陽性反應，而悉上情。
二、案經臺北縣政府警察局板橋分局報告臺灣板橋地方法院檢察
    署檢察官偵查起訴。
    理  由
一、本件被告甲○○所犯為死刑、無期徒刑、最輕本刑為3 年以
    上有期徒刑以外之罪，且非高等法院管轄第一審之案件，於
    本院準備程序進行中，被告就被訴事實為有罪之陳述，經告
    知被告簡式審判程序之旨，並聽取公訴人及被告之意見後，
    本院合議庭裁定由受命法官獨任進行簡式審判程序，合先敘
    明。
二、上揭犯罪事實，業據被告於警詢、偵查及本院審理中坦承不
    諱，且被告在警局經其同意採尿送驗之結果，確呈第一級毒
    品海洛因之代謝物嗎啡及第二級毒品甲基安非他命之代謝物
    甲基安非他命陽性反應等情，有臺北縣政府警察局板橋分局
    信義派出所偵辦毒品案件被移送人姓名及代碼對照表、臺灣
    檢驗科技股份有限公司98年8 月20日出具之濫用藥物檢驗報
    告（報告編號：UL/2009/80185 號）各1 紙在卷可稽，足見
    被告自白核與事實相符。
三、按毒品危害防制條例於92年7 月9 日修正公布，自93年1 月
    9 日施行，其中第20條、第23條將施用毒品之刑事處遇程序
    ，區分為「初犯」及「5 年內再犯」、「5 年後再犯」。依
    其立法理由之說明：「初犯」，經觀察、勒戒或強制戒治後
    ，應為不起訴處分或不付審理之裁定；經觀察、勒戒或強制
    戒治執行完畢釋放後，「5 年內再犯」者，因其再犯率甚高
    ，原實施之觀察、勒戒及強制戒治既已無法收其實效，爰依
    法追訴或裁定交付審理。至於經觀察、勒戒或強制戒治執行
    完畢釋放後，「5 年後再犯」者，前所實施之觀察、勒戒或
    強制戒治已足以遮斷其施用毒品之毒癮，為期自新及協助其
    斷除毒癮，仍適用「初犯」規定，先經觀察、勒戒或強制戒
    治之程序。從而依修正後之規定，僅限於「初犯」及「5 年
    後再犯」2 種情形，始應先經觀察、勒戒或強制戒治程序。
    倘被告於5 年內已再犯，經依法追訴處罰，縱其第3 次（或
    第3 次以上）再度施用毒品之時間，在初犯經觀察、勒戒或
    強制戒治執行完畢釋放5 年以後，已不合於「5 年後再犯」
    之規定，且因已於「5 年內再犯」，顯見其再犯率甚高，原
    實施觀察、勒戒或強制戒治，已無法收其實效，即應依該條
    例第10條處罰（最高法院95年5 月9 日95年度第7 次及97年
    9 月9 日97年度第5 次刑事庭會議決議參照）。查本件被告
    於88年及90年間，因施用毒品案件，先後經2 次觀察、勒戒
    後，均認無繼續施用毒品之傾向，而分別於88年9 月9 日、
    90年12月27日執行完畢釋放，並分別經臺灣臺北地方法院檢
    察署檢察官以88年度毒偵字第308 號及臺灣士林地方法院檢
    察署檢察官以90年度毒偵緝字第207 號為不起訴處分確定；
    復於92年間因施用毒品案件，經臺灣臺北地方法院以92年度
    毒聲字第126 號裁定令入戒治處所施以強制戒治，於93年1
    月9 日因法律修正出所，並由檢察官提起公訴，經臺灣臺北
    地方法院以92年度訴字第455 號判處有期徒刑7 月、5 月，
    定應執行有期徒刑11月確定等情，此有臺灣高等法院被告前
    案紀錄表及臺灣板橋地方法院檢察署刑案資料查註紀錄表各
    1 份在卷足憑。則被告本件施用第一、二級毒品之時間，雖
    距離強制戒治執行完畢已逾5年，惟其前既已於5年內再犯施
    用毒品案件，參諸前揭說明，被告本件施用毒品之行為，即
    不合於「5 年後再犯」之規定，自應依毒品危害防制條例第
    10條規定追訴處罰。從而，本案事證明確，被告上開施用第
    一級毒品海洛因、第二級毒品甲基安非他命之犯行，洵堪認
    定。
四、按海洛因及甲基安非他命分別為毒品危害防制條例第2 條第
    2 項第1 款、第2 款所規定之第一、二級毒品，核被告所為
    ，係犯毒品危害防制條例第10條第1 項施用第一級毒品罪及
    同條第2 項施用第二級毒品罪。其於施用前、後持有海洛因
    及甲基安非他命之低度行為，為其施用之高度行為所吸收，
    不另論罪。又被告係將甲基安非他命與海洛因混合後同時施
    用，則其以一施用行為同時觸犯施用第一級毒品及施用第二
    級毒品2 罪名，為想像競合犯，應依刑法第55條前段規定從
    一重之施用第一級毒品罪處斷。另被告曾受前揭犯罪事實欄
    所載之犯罪科刑及有期徒刑執行情形，有前揭臺灣高等法院
    被告前案紀錄表1 份在卷可參，其於受有期徒刑之執行完畢
    後，5 年以內故意再犯本件有期徒刑以上之罪，為累犯，應
    依刑法第47條第1 項之規定加重其刑。爰審酌被告前曾因施
    用毒品案件經觀察、勒戒及強制戒治之程序，竟猶不知悔改
    ，復再犯本件施用毒品罪，顯然無視毒品對於其自身健康之
    戕害及對於社會安全與公共秩序之潛在危害；惟念及施用毒
    品固戕害個人健康至鉅，然就他人權益之侵害仍屬有限，兼
    衡其犯罪動機、目的、手段，且犯後坦承犯行，態度尚佳等
    一切情狀，量處如主文所示之刑。至扣案之海洛因1 包、注
    射針筒1 支及玻璃球1 個，被告否認為其所有，本院復查無
    積極證據足資證明上開物品確係被告所有供犯罪所用之物，
    爰不予宣告沒收，附此敘明。
據上論斷，應依刑事訴訟法第273 條之1 第1 項、第299 條第1
項前段，毒品危害防制條例第10條第1 項、第2 項，刑法第11條
前段、第47條第1 項、第55條，判決如主文。
本案經檢察官黃怡華到庭執行職務。
中    華    民    國    98    年    10    月    8     日
                  刑事第十五庭  法  官  廖欣儀
以上正本證明與原本無異。
如不服本判決應於收受判決後10日內向本院提出上訴書狀，並
應敘述具體理由。其未敘述上訴理由者，應於上訴期間屆滿後
20日內向本院補提理由書（均須按他造當事人之人數附繕本）
「切勿逕送上級法院」。
                                書記官  蕭佩宜
中    華    民    國    98    年    10    月    9     日
附錄本案論罪科刑法條全文：
毒品危害防制條例第10條
施用第一級毒品者，處6 月以上5 年以下有期徒刑。
施用第二級毒品者，處3 年以下有期徒刑。


司法院資訊處製作；財團法人民間司法改革基金會備份。
